【裁判字號】    95,訴,738
【裁判日期】    950428
【裁判案由】    強盜
【裁判全文】
臺灣板橋地方法院刑事判決               95年度訴字第738號
公  訴  人  臺灣板橋地方法院檢察署檢察官
被      告  丁○○
指定辯護人  本院公設辯護人  乙○○
上列被告因強盜案件，經檢察官提起公訴（95年度偵字第2808號
），本院判決如下：
    主  文
丁○○意圖為自己不法之所有，攜帶兇器，以脅迫至使不能抗拒
，而使他人交付其物，未遂，處有期徒刑貳年。緩刑伍年。
扣案菜刀壹把沒收之。
    事  實
一、丁○○意圖為自己不法之所有，於民國95年2 月3 日下午1
    時10分（起訴書誤繕為中午12時30分）許，攜帶其所有客觀
    上足以對人之生命、身體構成威脅，可作為兇器使用之菜刀
    1 把，並將該菜刀藏放在其外套下擺之腰際處，進入址設臺
    北縣三重市○○路○ 段20號之福客多便利商店內佯裝購物，
    於同時15分許，趁收銀櫃台前無其他顧客之際，即走至收銀
    櫃台前，向站在櫃台內之店員甲○○表示要搶劫財物，喝令
    甲○○將錢拿出來，並同時將前開菜刀自腰際取出持向甲○○，以此脅迫方式，至使甲○○心生畏懼不能抗拒，而該便
    利商店店長丙○○見狀，即向丁○○勸說不要激動等語，丁○○遂基於己意主動將上開菜刀收起並擺放在櫃台上，中止
    強盜犯行而未得逞後，再請丙○○報警前來處理，期間丁○○均站立在櫃台前等待員警前來，未再對甲○○或其他人為
    任何威脅舉動，店內顧客亦隨意走動至櫃台購買物品，而由
    甲○○負責結帳，甲○○並拿面紙遞給丁○○擦拭眼睛等處
    ，嗣於同時21分許，有員警前來該福客多便利商店查看，丁○○即向該員警自首前開犯行接受裁判，並扣得上開菜刀1
    把。
二、案經丁○○自首及臺北縣政府警察局三重分局報請臺灣板橋
    地方法院檢察署檢察官偵查後提起公訴。
    理  由
一、本案以下認定事實所引用之證據，檢察官、被告丁○○與指
    定辯護人均未就證據能力表示異議，而各該證據依刑事訴訟
    法規定亦無不具證據能力之情事，故本院認均得作為認定被
    告有罪之依據，合先敘明。
二、上揭犯罪事實，業據被告丁○○於檢察官及本院訊問時均坦
    承不諱，核與證人即被害人甲○○於警詢時；證人丙○○於
    警詢及檢察官訊問時所為之證述大致相符，復有菜刀1 把扣
    案可資佐證，而經本院勘驗臺北縣警察局三重分局95年3 月
    31日函送案發時店內監視器錄影帶翻拍複製之光碟1 片內容
    後，亦製有95年4 月7 日勘驗筆錄1 份在卷可參，足認被告
    自白應與事實相符。指定辯護人雖為被告辯護稱：被告並沒
    有拿刀押住店員，或者實施其他強暴脅迫至店員不能抗拒之
    行為等語，然查扣案菜刀之刀身巨大、刀刃甚長，又被告為
    成年男性，其近距離持該菜刀喝令證人甲○○將錢交出，依
    照客觀情形判斷，已足以使人不能抗拒而任其擺佈，而證人
    丙○○於檢察官訊問時，亦明確證稱：我同事甲○○嚇的不
    敢說話等語，再依本院勘驗光碟內容所示，於被告將刀自腰
    際取出後，證人甲○○確實有神色略嫌慌張，頻頻往畫面下
    方看等情，均足徵證人甲○○客觀上已達不能抗拒之程度，
    被告所為應屬強盜行為無疑。本案事證明確，被告犯行堪以
    認定。
三、查被告丁○○所攜帶菜刀1 把之刀身巨大、刀刃甚長，已如
    前述，在客觀上足以對於人之身體、生命構成威脅而有高度
    危險性，核屬兇器無訛。其攜帶前開菜刀而遂行強盜犯行，
    而有刑法第321 條第1 項第3 款之情形，惟因己意中止犯行
    而未得逞，所為應係犯刑法第330 條第2 項、第1 項之攜帶
    兇器強盜未遂罪。次按已著手於犯罪行為之實行，而因己意
    中止或防止其結果之發生者，減輕或免除其刑，刑法第27條
    定有明文，本案公訴意旨雖認係因警隨即趕至將被告逮捕，
    方使被告強盜犯行未得逞等語，然被告於著手為脅迫行為，
    至使證人甲○○不能抗拒後，因證人丙○○出面勸說安撫，
    已主動將菜刀收起並放置櫃台上，未再對證人甲○○或其他
    人為任何威脅舉動，期間甚至有顧客隨意走動至櫃台購買物
    品，而由證人甲○○負責結帳，證人甲○○並拿面紙遞給被
    告擦拭眼睛等處等情，有本院前開勘驗筆錄可稽，顯見被告
    於員警抵達福客多便利商店前，即已中止其強盜犯行，並非
    因員警前來始未能得逞，故被告所為屬中止未遂犯，應依前
    開規定減輕其刑，公訴意旨尚有誤會，附此敘明。又被告為
    前開犯行後，即請證人丙○○報警並留待現場，在有偵查犯
    罪權限之公務員不知何人犯罪前，向據報前來處理之警員坦
    承犯行接受裁判，業據證人丙○○於檢察官訊問時證述在案
    ，復有本院前開勘驗筆錄足參，被告對於未發覺之罪自首而
    受裁判，應依刑法第62條前段之規定遞減輕其刑。爰審酌被
    告前曾違犯酒醉駕車公共危險之刑事案件，有臺灣高等法院
    被告前案紀錄表1 份在卷可憑，竟猶不知警惕，惟其犯行所
    生危害程度尚微，且犯後尚知坦認犯行，態度良好，暨其犯
    罪動機、手段等一切情狀，量處如主文所示之刑，以資懲儆
    。末查被告前未曾受有期徒刑以上刑之宣告，有前開臺灣高
    等法院被告前案紀錄表附卷可按，其因一時失慮，致罹刑典
    ，而於本院審理期日時，已明白表示其悔意，經此教訓自應
    知所警惕，應無再犯之虞，是所宣告之刑，本院認以暫不執
    行為適當，爰併予宣告緩刑5 年，以勵自新。另扣案菜刀1
    把為被告所有供本案犯罪所用之物，業據被告供明，爰依刑
    法第38條第1 項第2 款規定諭知沒收之。
據上論斷，應依刑事訴訟法第299 條第1 項前段，刑法第330 條
第2 項、第1 項、第27條、第62條前段、第74條第1 款、第38條
第1 項第2 款，判決如主文。
本案經檢察官鄧媛到庭執行職務。
中    華    民    國    95    年    4     月    28    日
                  刑事第三庭  審判長法  官  李麗玲
                                    法  官  鄧雅心
                                    法  官  張兆光
上列正本證明與原本無異。
如不服本判決，應於判決送達後10日內向本院提出上訴狀 (應附
繕本)， 上訴於臺灣高等法院。
                                    書記官  曹秋冬
中    華    民    國    95    年    4     月    28    日
附錄本案論罪科刑法條：
刑法第330條
犯強盜罪而有第321 條第1 項各款情形之一者，處7 年以上有期
徒刑。
前項之未遂犯罰之。


司法院資訊處製作；財團法人民間司法改革基金會備份。
